【裁判字號】    98,交聲,4524
【裁判日期】    981224
【裁判案由】    交管條例聲異
【裁判全文】
臺灣板橋地方法院交通事件裁定        98年度交聲字第4524號
原處分機關  交通部公路總局臺北區監理所板橋監理站
異  議  人
即受處分人  甲○○
上列異議人因不服原處分機關於民國98年12月10日以板監裁字第
裁41-C00000000號違反道路交通管理事件裁決書所為處分，聲明
異議，本院裁定如下：
    主  文
原處分關於吊扣駕駛執照拾貳個月部分撤銷。
上開撤銷部分，甲○○不罰。
    理  由
一、原處分意旨略以：異議人即受處分人甲○○於民國98年7 月
    12日23時33分許，騎乘車牌號碼JA6-476 號重型機車，在臺
    北縣中和市○○路、和平街口處，因有「酒後駕車，酒精呼
    氣測試值每公升0.87毫克」之違規行為，為臺北縣政府警察
    局中和第一分局員警當場攔停舉發。嗣原處分機關乃依道路
    交通管理處罰條例第35條第1 項第1 款、第24條第1 項第2
    款（裁決書漏載）規定，裁處受處分人吊扣駕駛執照12個月
    ，並施以道路交通安全講習。
二、異議意旨略以：異議人因酒後騎乘機車，經警當場攔停舉發
    ，惟異議人當時係駕駛機車，而監理機關裁處吊扣異議人之
    汽車駕駛執照，該駕駛執照係異議人平日開車送貨所需，倘
    若異議人之駕照被吊扣，將影響生計，為此，請求撤銷原處
    分吊扣汽車駕照部分等語。
三、按汽車駕駛人飲用酒類或其他類似物後其吐氣所含酒精濃度
    超過每公升0.25毫克或血液中酒精濃度超過百分之0.05以上
    者，不得駕車，道路交通安全規則第114 條第2 款定有明文
    。又汽車駕駛人，駕駛汽車經測試檢定，酒精濃度超過規定
    標準者，處1 萬5 千元以上6 萬元以下罰鍰，並當場移置保
    管該汽車及吊扣其駕駛執照1 年，道路交通管理處罰條例第
    35條第1 項第1 款亦有明定；再汽車駕駛人，有同法第35條
    第1 項規定之情形者，應接受道路交通安全講習，道路交通
    管理處罰條例第24條第1 項第2 款亦規定甚明。復按道路交
    通管理處罰條例第68條於94年12月14日修正，並自95年3 月
    1 日施行，修正前道路交通管理處罰條例第68條規定：「汽
    車駕駛人，因違反本條例及道路交通安全規則之規定，受『
    吊扣或』吊銷駕駛執照處分時，『吊扣或』吊銷其持有各級
    車類之駕駛執照。」，修正後道路交通管理處罰條例第68條
    則規定：「汽車駕駛人，因違反本條例及道路交通安全規則
    之規定，受吊銷駕駛執照處分時，吊銷其持有各級車類之駕
    駛執照。」即原條文「吊扣或」之文字已刪除。查其立法過
    程，原提案修正條文為：「汽、機車駕駛人，因違反本條例
    及道路交通安全規則之規定，受『吊扣或吊銷』駕駛執照處
    分時，『吊扣或吊銷』其違法或違規當時所駕駛車輛之駕駛
    執照。」，惟因考量避免駕駛人以其領有之聯結車、大客車
    、大貨車駕照駕駛小型車，有違規之酒後駕車、肇事逃逸等
    情時，無法吊扣或吊銷其所持駕照，將無法達有效處罰與維
    護道路交通安全之目的，兼及因違規而吊扣駕照，不宜連其
    他如職業上、生活上所需之駕照一併吊扣，否則恐影響人民
    工作及生活甚鉅，失之過酷等情，最終通過之道路交通管理
    處罰條例第68條，僅係將「吊扣或」文字刪除，足見立法者
    之真意在於汽車駕駛人因違反道路交通管理處罰條例及道路
    交通安全規則時，受「吊銷駕照」處分者，仍維持一併吊銷
    其持有各級車類之駕照，至於受「吊扣」駕照處分時，僅能
    「吊扣」違規當時所駕駛車輛之駕照，不能擴大適用，逕行
    「吊扣」其持有各級車類之駕照甚明。
四、經查：
  (一)本件依異議人之聲明異議狀所述，足認異議人僅就原處分
      吊扣駕駛執照12個月部分聲明異議，本院僅得就此部分為
      判斷；又原裁決書之記載，雖未具體指摘究係吊扣異議人
      何級駕駛執照，但異議人重型機車駕照業已於98年5 月15
      日經交通部公路總局臺中區監理所彰化監理站吊銷，而僅
      有普通小客車駕駛執照，此有異議人之汽車及機車駕駛執
      照基本資料1 份附卷可稽，則裁決書記載「吊扣駕駛執照
      12個月」容係指吊扣普通小客車之駕駛執照12個月，先此
      敘明。
  (二)又本件異議人即受處分人甲○○於98年7 月12日23時33分
      許，騎乘車牌號碼JA6-476 號重型機車，行經臺北縣中和
      市○○路、和平街口時，因有「酒後駕車，酒精濃度測定
      值為0.87mg /l 」之違規行為，經臺北縣政府警察局中和
      第一分局執勤員警當場掣單舉發，嗣經原處分機關依道路
      交通管理處罰條例第35條第1 項第1 款、第24條第1 項第
      2 款之規定，裁處吊扣其駕駛執照12個月，且施以道路交
      通安全講習，而前揭酒醉駕車之同一事實，並經臺灣板橋
      地方法院判處拘役59日，如易科罰金以新台幣1,000 元折
      算一日等情，有臺北縣政府警察局98年7 月12日北縣警交
      大字第C00000000 號舉發違反道路交通管理事件通知單、
      交通部公路總局臺北區監理所板橋監理站98年12月10日板
      監裁字第裁41-C00000000號違反道路交通管理事件裁決書
      、臺灣板橋地方法院98年度簡字第4190號判決各1 件附卷
      可參，且為異議人所不爭執，此部分事實俱堪認定。
  (三)查異議人上開違規行為係發生於98年7 月12日，自應適用
      修正後之道路交通管理處罰條例第68條規定；而修正後之
      該條規定，既將「吊扣」等字刪除，是以行為人有前揭道
      路交通管理處罰條例第35條第1 項第1 款所規定之違規行
      為，而須吊扣駕駛執照時，自僅能吊扣行為人違規當時駕
      駛該違規車輛所憑之駕駛執照，而不得吊扣該違規行為人
      所持有、與駕駛違規車輛無關之其他各級車類駕駛執照，
      亦即道路交通管理處罰條例第35條第1 項第1 款規定之「
      吊扣駕駛執照」，係指「吊扣駕駛人酒後違規駕駛時，駕
      駛該違規車輛所憑之駕駛執照」。換言之，依修正後之該
      條規定意旨，駕駛汽車違規，僅得吊扣汽車駕照，不得吊
      扣機車駕照，而駕駛機車違規，亦不得吊扣汽車駕照，故
      原處分機關於作成吊扣駕駛執照處分時，應就行為人所應
      吊扣之駕駛執照種類予以限定，始符合依法行政原則。
  (四)茲異議人為本件酒後駕車違規行為時，既係騎乘重型機車
      ，依上說明，其依法所受之處分應為限制其騎乘重型機車
      之權利，即吊扣其重型機車駕駛執照，惟因異議人於本件
      違規行為時其重型機車駕照業經吊銷，僅持有普通小客車
      駕駛執照，此有異議人之汽、機車駕照基本資料在卷可稽
      ，是異議人自無重型機車駕駛執照可供吊扣，然原處分機
      關因異議人無重型機車駕駛執照可供吊扣，竟逕行吊扣其
      普通小客車駕駛執照，此舉顯已逾越修正後道路交通管理
      處罰條例第68條之規範意涵及範圍，並剝奪異議人駕駛普
      通小客車之權利，對異議人之駕駛普通小客車之權利造成
      極大之損害，原處分機關未審酌及此，逕為裁罰，即非適
      法（臺灣高等法院暨所屬法院97年度法律問題座談會提案
      第40號討論意見及研討結果可資參照）。再查，違反道路
      交通管理事件裁決書處罰主文欄，吊扣汽車牌照或駕駛執
      照處分，應記明應受吊扣之汽車牌照或駕駛執照名稱、號
      碼及吊扣期間，違反道路交通管理事件統一裁罰基準及處
      理細則第43條第2 項第3 款定有明文，而本件裁決書於處
      罰主文欄僅記載「吊扣駕駛執照12個月」等語，並未記明
      應受吊扣之駕駛執照名稱，亦與上開細則之規定不符，併
      予指明。
  (五)至原處分機關雖舉交通部97年1 月24日交路字第09700159
      97號函釋為裁處依據。惟按法官依據法律獨立審判，憲法
      第80條載有明文，各機關依其職掌就有關法規為釋示之行
      政命令，法官於審判案件時，固可予以引用，但仍得依據
      法律，表示適當之不同見解，並不受其拘束；司法行政機
      關所發司法行政上之命令，如涉及審判上之法律見解，僅
      供法官參考，法官於審判案件時，亦不受其拘束（司法院
      大法官會議釋字第216 號解釋意旨參照）。是交通部上開
      函釋意見，本僅供法院參考，本院並不受其拘束，附此敘
      明。
  (六)綜上所述，道路交通管理處罰條例第68條之規定，既將原
      規定之「吊扣」二字刪除，故受吊扣駕駛執照處分時，不
      再吊扣其持有各級車類之駕駛執照，僅於受吊銷駕駛執照
      處分時，始吊銷其持有各級車類之駕駛執照，已如上述，
      從而，原處分機關就本件異議人因酒後騎乘重型機車之違
      規行為，固得為吊扣異議人所持有之重型機車駕駛執照之
      處分，然異議人既無重型機車駕駛執照可供吊扣，依前揭
      說明，尚非得遽予吊扣其所持有重型機車以外各級包括普
      通小客車之駕駛執照，遑論縱有吊扣汽車牌照或駕駛執照
      處分，主文欄亦應記明應受吊扣之汽車牌照或駕駛執照名
      稱、號碼及吊扣期間，然原處分機關未予詳查，逕以道路
      交通管理處罰條例第35條第1 項第1 款規定裁處異議人吊
      扣其普通小客車駕駛執照12個月，自有未洽，異議人據此
      聲明異議，指摘原處分不當，為有理由，爰撤銷原處分關
      於吊扣駕駛執照12個月之處分。
五、依道路交通管理處罰條例第87條第2項、道路交通案件處理
    辦法第20條，裁定如主文。
中    華    民    國    98    年    12    月    24    日
                      交通法庭  法  官  徐子涵
上列正本證明與原本無異。
如不服本裁定，應於裁定送達後五日內敘明抗告理由，向本院提
出抗告狀。
                                書記官  張桐嘉
中    華    民    國    98    年    12    月    24    日


司法院資訊處製作；財團法人民間司法改革基金會備份。
